臺灣臺中地方法院刑事判決　　　　　　 100年度易字第1070號
公　訴　人　臺灣臺中地方法院檢察署檢察官
被　　　告　張紘瑋
上列被告因詐欺案件，經檢察官提起公訴（100年度偵緝字第284
、285號），本院判決如下：
    主    文
張紘瑋幫助犯詐欺取財罪，累犯，處有期徒刑肆月，如易科罰金
，以新臺幣壹仟元折算壹日。
    犯罪事實
一、張紘瑋前因詐欺、侵占等案件，分別經本院判處有期徒刑10
    月、減為5月，及有期徒刑8月、減為4月確定；嗣再經本院
    以97年度聲字第67號裁定應執行刑為有期徒刑8月確定，於
    民國97年8月20日縮短刑期執行完畢。詎仍不知警惕，明知
    金融帳戶為個人理財之重要工具，攸關個人財產、信用之表
    徵，且依其智識經驗亦可預見詐騙集團會利用人頭帳戶詐騙
    款項，若任意將金融帳戶掌控權交予他人，將淪為詐騙集團
    犯罪使用，竟仍基於縱使他人持其請領之金融帳戶詐欺取財
    ，亦不違背其本意之幫助詐欺犯意，於99年1月6日某時許，
    在臺中市○○路附近，將其所有之臺北富邦商業銀行中港分
    行（下稱富邦銀行中港分行）帳號000000000000號帳戶之提
    款卡及提款密碼，交付予真實姓名年籍均不詳之某成年詐欺
    集團成員。該詐欺集團成員取得前開張紘瑋所有之提款卡及
    提款密碼後，即共同意圖為自己不法之所有，基於詐欺取財
    之犯意聯絡，盜用林家莉所有之雅虎奇摩lynn610627帳號，
    虛偽架設購物網站，以0000000000號及0000000000號行動電
    話作為賣家聯絡資料，在架設之購物網站上佯稱販賣各式商
    品，分別為下列詐欺取財行為：
  (一)該詐騙集團成員於葉苑君受騙在苗栗縣竹南鎮○○街129 巷
    9弄6號住處網購國際牌SD-BM101號麵包機得標後，通知其轉
    帳至張紘瑋上開帳戶進行商品付款，使葉苑君陷於錯誤，而
    於99年1月6日下午2時48分，至土地銀行自動付款設備，從
    其夫藍坤銘所有之帳戶內轉帳新臺幣（下同）3,800元至張
    紘瑋上開帳戶內，而受有財產上之損害。
  (二)該詐騙集團成員於李耕雲在臺北市○○區○○街455巷1弄5
    號住處受騙網購亞培小安素1700公克奶粉6罐得標後，通知
    其應匯款至張紘瑋上開帳戶進行商品付款，使李耕雲陷於錯
    誤，於99年1月6日下午3時36分許，在臺北市○○區○○街
    455巷1弄5號住家中，以電腦進行網路銀行匯款，而將其帳
    戶內之5,340元匯至張紘瑋上開帳戶內，而受有財產上之損
    害。
  (三)該詐騙集團成員於宋洋珊在臺中市○○區○○路1段665巷43
    號住處受騙網購亞培小安素1700公克奶粉6罐得標後，通知
    其應匯款至張紘瑋上開帳戶進行商品付款，使宋洋珊陷於錯
    誤，於99年1月6日下午4時許，至中國信託銀行自動付款設
    備，從其夫陳邑菱所有之帳戶內匯款5,340元至張紘瑋上開
    帳戶內，而受有財產上之損害。
  (四)該詐騙集團成員於陳麗淑在臺北市○○區○○路29號南港高
    工教師辦公室受騙網購1700公克亞培小安素奶粉12罐得標後
    ，通知其應匯款至張紘瑋上開帳戶進行商品付款，使陳麗淑
    陷於錯誤，於99年1月6日下午5時40分許，至臺北市○○區
    ○○路86號之全家便利商店，使用台新商業銀行自動付款設
    備，從其所有之帳戶匯款7,560元至張紘瑋上開帳戶內，而
    受有財產上之損害。
    嗣因葉苑君、李耕雲、宋洋珊及陳麗淑於匯款後，遲未收到
    網購商品，始悉受騙。
三、案經臺北市政府警察局北投分局報告臺灣士林地方法院檢察
    署呈請臺灣高等法院檢察署檢察長令移轉暨臺中市警察局（
    現改制為臺中市政府警察局）第一分局報請臺灣臺中地方法
    院檢察署檢察官偵查起訴。
    理  由
壹、程序部分
一、按被告以外之人於偵查中向檢察官所為陳述，除顯有不可信
    之情況者外，得為證據，刑事訴訟法第159條之1第2項定有
    明文。偵查中對被告以外之人（包括證人、鑑定人、告訴人
    、被害人及共同被告等）所為之偵查筆錄，或被告以外之人
    向檢察官所提之書面陳述，性質上均屬傳聞證據。惟現階段
    刑事訴訟法規定檢察官代表國家偵查犯罪、實施公訴，依法
    其有訊問被告、證人及鑑定人之權，證人、鑑定人且須具結
    ，而實務運作時，檢察官偵查中向被告以外之人所取得之陳
    述，原則上均能遵守法律規定，不致違法取供，其可信度極
    高，故被告以外之人前於偵查中已具結而為證述，除反對該
    項供述得具有證據能力之一方，已釋明顯有不可信之情況外
    ，不宜以該證人未能於審判中接受他造之反對詰問為由，即
    遽指該證人於偵查中之陳述不具證據能力。再92年9月1日施
    行之刑事訴訟法，已酌採英美法系之傳聞法則，於第159 條
    第1項明定被告以外之人，於審判外之言詞或書面陳述，除
    法律有規定者外，不得作為證據，用以保障被告之反對詰問
    權。而本法所規定傳聞法則之例外，其中就被告以外之人於
    偵查中向檢察官所為之陳述，因檢察官代表國家偵查犯罪時
    ，原則上當能遵守法定程式，且被告以外之人如有具結能力
    ，仍應依法具結，以擔保其係據實陳述，故於第159條之1第
    2項明定「除顯有不可信之情況者外」，得為證據。經查，
    證人即告訴人李耕雲於偵訊中具結所證，被告張紘瑋於本院
    審理中均不爭執證據能力，亦未主張係屬違法取得（見本院
    卷第15頁、第26至28頁），猶未對告訴人李耕雲之證詞內容
    釋明有何顯不可信之情況，且本院審酌其內容並無違法取供
    或有不法取得之情事，亦合於實體發現真實之訴訟目的，適
    宜為本案證據，依前開說明，就後述實體部分所引之告訴人
    李雲耕之證詞內容具有證據能力。
二、又按被告以外之人（包括證人、鑑定人、告訴人、被害人及
    共同被告等）於審判外之陳述雖不符刑事訴訟法第159條之1
    至之4等4條之規定，而經當事人於審判程序同意作為證據，
    法院審酌該言詞陳述或書面陳述作成時之情況，認為適當者
    ，亦得為證據；當事人、代理人或辯護人於法院調查證據時
    ，知有刑事訴訟法第159條第1項不得為證據之情形，而未於
    言詞辯論終結前聲明異議者，視為有前項之同意，同法第
    159條之5定有明文。立法意旨在於傳聞證據未經當事人之反
    對詰問予以核實，原則上先予排除。惟若當事人已放棄反對
    詰問權，於審判程序中表明同意該等傳聞證據可作為證據；
    或於言詞辯論終結前未聲明異議，基於尊重當事人對傳聞證
    據之處分權，及證據資料愈豐富，愈有助於真實發見之理念
    ，且強化言詞辯論主義，使訴訟程序得以順暢進行，上開傳
    聞證據亦均具有證據能力。經查，檢察官、被告對於本案卷
    內相關證人之證述、文書卷證資料，並未就有合於刑事訴訟
    法第159條第1項不得為證據之情形於本院言詞辯論終結前聲
    明異議（見本院卷第15頁、第26至28頁），且上述證人之證
    述、文書卷證資料亦經本院於審理期日逐一提示、朗讀，並
    告以要旨，本院復審酌相關證人證述筆錄製成、文書卷證資
    料取得，並無證據顯示有何違背程序規定情事，依據上述之
    說明，均應具有證據能力。
貳、實體部分
一、訊據被告張紘瑋於本院審理中，固坦認上開富邦銀行中港分
    行帳號000000000000號帳戶為其所有，嗣其於99年1月6日某
    時許，在臺中市○○路附近，將該帳戶之提款卡及提款密碼
    交付予真實姓名年籍不詳之某成年人之事實不諱，惟仍矢口
    否認有何幫助詐欺取財犯行，辯稱：該帳戶係為工作薪資轉
    帳而申辦，其後見報紙上刊載代辦信用卡廣告，即打電話去
    表示要申辦貸款，代辦人員即要求伊交付金融帳戶提款卡及
    提款密碼，以匯款入帳戶作為向銀行申辦貸款之資力證明，
    伊信以為真，因而將上開富邦銀行中港分行帳號0000000000
    00號帳戶提款卡、提款密碼交予對方云云。
二、經查：
  (一)證人即被害人葉苑君、李耕雲、宋洋珊、陳麗淑於犯罪事實
    欄一、(一)、(二)、(三)、(四)所載時間、地點受詐騙並陷於錯誤而
    匯款之經過，分別經證人葉苑君、宋洋珊、陳麗淑於警訊中
    、證人李耕雲於警偵訊中證述綦詳（見警卷第7頁至第16頁
    、臺灣士林地方法院檢察署偵卷第69、70頁），並有內政部
    警政署反詐騙案件紀錄表（見警卷第19、26、32、37頁）、
    苗栗縣警察局竹南分局竹南派出所、臺北市政府警察局北投
    分局光明派出所、臺中市警察局第四分局南屯派出所、臺北
    市政府警察局大安分局新生南路派出所受理各類案件紀錄表
    （見警卷第17、24、30、35頁）、受理詐騙帳戶通報警示簡
    便格式表（見警卷第18、25、31、36頁）、受理刑事案件報
    案三聯單（見警卷第20、27、33、38頁）、切結書（見警卷
    第21頁）、證人葉苑君提出之帳戶資料影本及客戶往來明細
    查詢（見警卷第22、23頁）、證人李耕雲提出之帳戶資料影
    本（見警卷第28頁）、證人宋洋珊提出之中國信託銀行自動
    付款設備交易明細表（見警卷第34頁）、證人陳麗淑提出之
    台新商業銀行自動付款設備交易明細表（見警卷第39頁）、
    富邦銀行中港分行99年4月1日北富銀中港字第0991000010號
    函暨所檢送之被告上開富邦銀行中港分行帳號000000000000
    號帳戶之一本萬利帳戶往來申請暨約定書、非帳務交易明細
    查詢、金融卡申請／掛失補發／換發／停用申請書暨約定書
    （98年12月18日）、單摺／印鑑／戶名掛失（更換）申請書
    （98年12月18日）、金融卡申請／掛失補發／換發／停用申
    請書暨約定書（99年1月7日）、對帳單細項（核交字偵卷第
    3頁至第12頁）、證人李耕雲提出之網路交易資料列印、雅
    虎奇摩交易證明（臺灣士林地方法院檢察署偵卷第8頁至第1
    6頁）、富邦銀行中港分行99年1月22日（九九）北富銀中港
    字第00021號函暨所檢送之台北富邦銀行存摺類存款主檔內
    容查詢單、對帳單細項（臺灣士林地方法院檢察署偵卷第42
    頁至第44頁）、富邦銀行中港分行100年4月15日北富銀中港
    字第1000000021號函暨所檢送之被告所有帳號000000000000
    號帳戶各類存款歷史對帳單，可資佐證。從而，上開被告所
    有之富邦銀行中港分行帳號000000000000號帳戶確係供作詐
    騙集團實施詐欺取財犯罪所用帳戶，足以認定。
  (二)被告雖以前揭詞情置辯，，惟其就所辯前揭帳戶之提款卡、
    提款密碼係因申辦信用貸款工作，而遭對方施詐取走一情，
    並未提出任何證據加以證明，所辯已難採信。且依被告所辯
    情節，其係看報紙廣告而與對方接觸，可見其與對方並無交
    情或任何信賴關係，乃對方只須要求被告自行提供資力證明
    即可，豈有自行匯款入被告帳戶為其證明資力之理，如此即
    不將自身所有款項之管領權移轉予被告，而無端承擔隨時可
    為被告提領使用之風險，再者，一般銀行縱需查證申辦貸款
    人之信用狀況，僅需透過聯合信用徵信中心查詢即可，更毋
    庸申辦貸款者提供金融卡及密碼之必要，遑論要測試或使用
    其帳戶，衡諸被告斯時為心智正常之成年人，依其一般生活
    經驗，對此當無不知之理，豈可能因此而受詐騙。何況詐欺
    集團為確保其詐欺之犯罪所得，其所使用供被害人匯入款項
    之帳戶，必定是其能掌控之帳戶，以確保其能順利提領受詐
    欺者匯入之款項，故其經常以買受或租用之方式以取得帳戶
    ，豈有可能以詐騙或盜取之方式取得被告之提款卡及密碼，
    而使其花費心力詐欺所得之款項，陷於隨時可能為被告申請
    掛失止付而無法取得之危險。故被告前揭所辯之詞，自難採
    信。
  (三)按刑法上之故意，分為直接故意（確定故意）與間接故意（
    不確定故意），「行為人對於構成犯罪之事實，明知並有意
    使其發生者」為直接故意；「行為人對於構成犯罪之事實，
    預見其發生而其發生並不違背其本意者」為間接故意，刑法
    第十三條第一項、第二項定有明文。金融機構之帳戶為個人
    理財之工具，為便利大眾使用此一理財工具，以活絡資金供
    需，對於申請開設金融帳戶並無設有任何特殊之限制，一般
    民眾皆能自由申請開戶，並得同時在不同金融機構申請多數
    存款帳戶使用，乃眾所周知之事實，依一般人之社會生活經
    驗，倘係經由合法管道之收入或支出，其於金融帳戶之存放
    及提領，本可自行向金融行庫開立帳戶後使用，殊無大費周
    章使用他人帳戶之必要，況且近來類如刮刮樂、退稅轉帳等
    詐騙案件層出不窮，詐騙集團多利用人頭帳戶做為出入帳戶
    ，不僅廣為媒體所披載，亦經政府一再宣導提醒注意，尤以
    現今各地金融機構所設自動提款機莫不設定轉帳之警示畫面
    ，或張貼警示標語，促請使用大眾注意，衡諸目前社會以電
    視、報紙甚至網路等管道流通資訊之普及程度，以及使用自
    動提款機從事提款、轉帳交易之頻繁，被告對此更無不知之
    理，苟見有陌生人不思以自己名義申請開立帳戶，反而向不
    特定人蒐集或收購他人之金融機構帳戶使用，豈有安心將帳
    戶交付收購帳戶之人，絲毫未加懷疑其收購帳戶之目的即在
    於詐取他人財物之理？被告既知詐騙集團多以蒐集他人帳戶
    供作詐騙被害人匯款之犯罪工具，而將其所開立上開富邦銀
    行中港分行帳號000000000000號帳戶之提款卡及提款密碼交
    予他人，顯見被告對於他人係將該等帳戶用以實施詐欺犯行
    ，當可預見，且其對於該人利用其帳戶向人詐取財物，並無
    違背其本意，是被告主觀上應具有幫助他人詐取財物之不確
    定故意甚明。
  (四)綜上所述，被告所辯顯均係臨訟卸責之詞，殊無可採，本件
    事證明確，被告犯行洵堪認定，應依法論科。被告雖於審理
    中陳稱：伊最近看報紙分類廣告，有看到之前詐騙伊之類似
    廣告，應該是同一批人所為，希望可以打電話去確認等語，
    惟從被告所言，其本身亦無法確定此分類廣告即為向被告索
    取帳戶金融卡及密碼之人，當僅係被告主觀之臆測，何況本
    案係發生於99年1月6日，此距被告最近查閱報紙分類廣告，
    已逾1年有餘，更難認二者間有何關聯，是被告此部份所請
    ，即無調查之必要，合應予以駁回。
三、上開犯罪事實欄一、中所述之犯罪集團所屬不詳姓名年籍之
    成年人等人基於共同意圖為自己不法之所有之犯意聯絡，以
    上述方式對證人葉苑君、李耕雲、宋洋珊、陳麗淑詐欺取財
    ，致使證人葉苑君、李耕雲、宋洋珊、陳麗淑陷於錯誤，並
    因而交付財物，上開不詳姓名年籍之成年人等人對證人葉苑
    君、李耕雲、宋洋珊、陳麗淑之詐欺取財犯行顯已既遂，該
    不詳姓名年籍之成年人等人係共同犯刑法第339第1項之詐欺
    取財既遂罪，而被告提供其所有之上開富邦銀行中港分行帳
    號000000000000號帳戶之提款卡及提款密碼予前述不詳姓名
    年籍之成年人等人，係基於幫助他人共同詐欺取財之不確定
    故意，且所為屬詐欺取財罪構成要件以外之行為，核被告此
    部分所為，係犯刑法第30條第1項前段、第339條第1項共同
    詐欺取財既遂罪之幫助犯。被告以一行為犯上開罪名，而同
    時侵害證人葉苑君、李耕雲、宋洋珊、陳麗淑等人之權益，
    為想像競合犯，應從一情節較重（即證人陳麗淑部分）之幫
    助詐欺取財既遂處斷。被告幫助他人犯詐欺取財罪，為幫助
    犯，本院衡酌其犯罪情節較正犯為輕，依刑法第30條第2項
    之規定，按正犯之刑減輕之。被告前因詐欺、侵占等案件，
    分別經本院判處有期徒刑10月、減為5月，及有期徒刑8月、
    減為4月確定；嗣再經本院以97年度聲字第67號裁定應執行
    刑為有期徒刑8月確定，於97年8月20日縮短刑期執行完畢之
    事實，有臺灣高等法院被告前案紀錄表在卷可按，其於受有
    期徒刑之執行完畢，於5年以內再故意犯本件有期徒刑以上
    之罪，為累犯，應依刑法第47條規定加重其刑。被告之刑同
    時有加重及減輕事由，應先加後減之。爰審酌被告雖未實際
    參與詐欺取財犯行，惟其之行為使詐欺集團成員得以隱匿其
    等真實身份，減少遭查獲之風險，有助長犯罪之虞，尤使證
    人葉苑君、李耕雲、宋洋珊、陳麗淑之身心及財物受有相當
    損害等一切情狀，量處如主文所示之宣告刑，並諭知如易科
    罰金之折算標準。
據上論斷，應依刑事訴訟法第299條第1項前段，刑法第339條第1
項、第30條第1項、第2項、第55條、第47條第1項、第41條第1項
前段，刑法施行法第1條之1第1項、第2項前段，判決如主文。
本案經檢察官張容姍到庭執行職務。
中    華    民    國    100    年    5    月    19    日
                  刑事第十八庭審判長法  官  郭書豪
                                    法  官  胡芷瑜
                                    法  官  林世民
上正本證明與原本無異。
如不服本判決應於收受送達後10日內向本院提出上訴書狀，並應
敘述具體理由；其未敘述上訴理由者，應於上訴期間屆滿後20日
內向本院補提理由書（均須按他造當事人之人數附繕本）「切勿
逕送上級法院」。
                                   書記官   紀俊源
中    華    民    國    100    年    5    月    19    日